【裁判字號】    95,交易,346
【裁判日期】    950929
【裁判案由】    過失致死
【裁判全文】
臺灣高雄地方法院刑事判決             95年度交易字第346號
公  訴  人  臺灣高雄地方法院檢察署檢察官
被      告  丙○○
                      號
上列被告因過失致死案件，經檢察官提起公訴（95年度偵字第
18251 號），被告於本院準備程序進行中，就被訴事實為有罪之
陳述，經本院告知簡式審判程序意旨，並聽取公訴人及被告之意
見後，本院合議庭裁定由受命法官獨任依簡式審判程序審理，判
決如下：
    主  文
丙○○過失致人於死，處有期徒刑捌月。
    事  實
一、丙○○於民國95年6 月16日6 時10分許，駕駛車牌號碼0552
    -JD 號自用小客車，沿高雄縣湖內鄉○○路由西向東行駛時
    ，本應注意車前狀況，隨時採取必要安全措施，且行車速度
    ，應依速限標誌或標線，而該路段之速限，為每小時40公里
    ，當時天氣晴朗、日間自然光線、多岔路、柏油路面、乾燥
    、無缺陷、無障礙物、視距良好、號誌動作正常，並無不能
    注意之情事，竟疏於注意，貿然以每小時60至70公里之高速
    行駛，而行經該路與中正路2 段路口，適有陳鶴齡騎乘車牌
    號碼JTN-770 號重型機車，自中正路二段東北向西南行駛，
    亦行至前開路口，並於湖中路安全島暫停等湖中路西往東方
    向直行車先行後，左轉至湖中路上由西往東方向行進。惟丙
    ○○因車速過快，迨見陳鶴齡人車時，已煞車不及，其右前
    車頭自後方撞上陳鶴齡騎乘機車之左後車尾，致陳鶴齡受有
    頭部撞挫傷，經送醫急救後因顱內出血不治死亡。丙○○肇
    事後，高雄市政府警察局湖內分局員警據報前往處理，尚未
    發覺犯罪嫌疑人之前，坦承其為肇事人而自首犯罪，並願接
    受裁判。
二、案經高雄縣政府警察局湖內分局報請台灣高雄地方法院檢察
    署檢察官偵查起訴。
    理  由
一、按本件被告丙○○所犯係死刑、無期徒刑、最輕本刑為3 年
    以上有期徒刑以外之罪，其於準備程序就前揭被訴事實為有
    罪之陳述，經受命法官告知簡式審判程序之旨，並聽取其與
    公訴人之意見後，本院認無不得或不宜改依簡式審判程序進
    行之處，爰依刑事訴訟法第273 條之1 第1 項、第284 條之
    1 ，裁定本件由受命法官獨任進行簡式審判程序，合先敘明
    。
二、上開犯罪事實，迭經被告丙○○於警詢、偵查及本院審理時
    坦承不諱，並據證人甲○○於本院審理時證述明確，且有道
    路交通事故現場圖、道路交通事故調查報告(一)(二)各1 份、現
    場照片及車損照片11張在卷可稽，而陳鶴齡死亡之事實，亦
    經台灣高雄地方法院檢察署檢察官督同法醫師相驗屬實，製
    有相驗屍體證明書、臺灣高雄地方法院檢察署驗斷書各1 份
    、照片16張可憑，是陳鶴齡因本件車禍死亡之事實，應可認
    定。
三、按本應注意車前狀況，隨時採取必要安全措施，且行車速度
    ，應依速限標誌或標線，道路交通安全規則第93條定有明文
    ，被告既領有普通小型車駕駛執照，自無不知之理，當應確
    實注意並遵守之。查本件車禍發生時，天氣晴朗、日間自然
    光線、多岔路、柏油路面、乾燥、無缺陷、無障礙物、視距
    良好、號誌動作正常，並無不能注意之情事，詎被告竟疏於
    注意上開規定，貿然以每小時60至70公里之高速行駛，導致
    被害人陳鶴齡受有頭部撞挫傷，經送醫急救後因顱內出血不
    治死亡，其行為顯有過失，且其過失行為與被害人之死亡結
    果間亦有相當因果關係，應屬明確。綜上所述，本件事證已
    臻明確，被告過失致死之犯行洵堪認定，應予依法論科。
四、查被告丙○○行為後，刑法於民國94年2 月2 日經總統令修
    正公布，於95年7 月1 日施行，而比較新舊法時應就罪刑有
    關之共犯、未遂犯、想像競合犯、牽連犯、連續犯、結合犯
    ，以及累犯加重、自首減輕暨其他法定加減原因（如身分加
    減）與加減例等一切情形，綜其全部罪刑之結果而為比較（
    最高法院95年5 月23日刑事庭第8 次會議決議參照）。經查
    ：
  (一)刑法第276 條第1 項過失致死罪法定刑之種類雖未變動，惟
    罰金刑部分，被告行為時之罰金刑依修正前罰金罰鍰提高標
    準條例第1 條前段規定「依法律應處罰金、罰鍰者，就其原
    定數額得提高為2 倍至10倍」及修正前刑法第33條第5 款規
    定「主刑之種類如下：五、罰金：1 元以上」，該罪之罰金
    刑為銀元1 元以上、銀元2,000 元以下，若換算為新臺幣為
    新臺幣30元以上、60,000元以下。依修正後刑法施行法增訂
    第1 條之1 規定，「中華民國94 年1月7 日刑法修正施行後
    ，刑法分則編所定罰金之貨幣單位為新臺幣。94年1 月7 日
    刑法修正時，刑法分則編未修正之條文定有罰金者，自94年
    1 月7 日刑法修正施行後，就其所定數額提高為30倍。但72
    年6 月26日至94年1 月7 日新增或修正之條文，就其所定數
    額提高為3 倍」，及刑法第33條第5 款修正為「主刑之種類
    如下：五、罰金：新臺幣1,000 元以上，以百元計算之」之
    規定，而刑法第276 條自72年6 月26日後迄未修正，是依修
    正後之刑法第276 條第1 項過失致死罪所得科處之罰金刑為
    新臺幣1,000 元以上、新臺幣60,000元以下。比較新舊法，
    應以被告行為時之刑法較有利於被告。
  (二)修正後刑法第62條就自首之要件即「對於未發覺之罪自首而
    受裁判」，並未修正，惟對於自首之效果，由「減輕其刑」
    修正為「得減輕其刑」，故本案被告於修正刑法施行前自首
    ，依行為時法，必減其刑，若依裁判時法，仍得不減輕其刑
    ，故就刑法修正前後關於自首規定之比較而言，修正前之刑
    法規定，顯較有利於行為人。
  (三)綜合全部罪刑比較之結果，依刑法第2 條第1 項從舊從輕原
    則之規定，以舊法之規定有利於被告，自應適用修正前之刑
    法處斷。
五、核被告丙○○所為，係犯刑法第276 條第1 項之過失致死罪
    。又被告所犯過失致人於死之犯行，被告於到場處理之員警
    知悉何人為肇事者前，即向員警主動告知係肇事者，此有高
    雄縣政府警察局湖內分局交通事故處理小組道路交通事故肇
    事人自首情形紀錄表1 份在卷可證，是被告既於犯罪未發覺
    前即自首而接受裁判，所犯過失致人於死罪即應依刑法第62
    條前段之規定，減輕其刑。爰審酌被告駕駛車輛，本應謹慎
    注意，以維自身及其他參與道路交通者之安全，竟因疏未注
    意車前狀況及超速駕駛，過失肇事致被害人於死亡，其行為
    顯有不當，且迄今仍未予被害人家屬達成和解，惟其犯後坦
    承犯行，態度尚佳等一切情狀，量處如主文所示之刑，以資
    懲儆。
據上論斷，應依刑事訴訟法第299 條第1 項前段，刑法第2 條第
1 項前段、修正前刑法第276 條第1 項、第62條前段，行為時罰
金罰鍰提高標準條例第1 條前段，判決如主文。
本案經檢察官乙○○到庭執行職務。
中    華    民    國    95    年    9     月    29    日
                  交通法庭      法  官  林芳華
以上正本證明與原本無異。
如不服本判決，應於判決送達後10日內，向本院提出上訴狀。
中    華    民    國    95    年    9     月    29    日
                                書記官  黃靖媛
附錄本案論罪科刑法條
刑法第276條第1項
因過失致人於死者，處 2 年以下有期徒刑、拘役或 2 千元以下
罰金。


司法院資訊處製作；財團法人民間司法改革基金會備份。
